【裁判字號】    98,司財管,71
【裁判日期】    980824
【裁判案由】    指定遺產管理人
【裁判全文】
臺灣高雄地方法院民事裁定            98年度司財管字第71號
聲  請  人  元大國際資產管理股份有限公司
法定代理人  甲○○
非訟代理人  丁○○
上聲請人聲請指定被繼承人乙○○之遺產管理人事件，本院裁定
如下：
  主  文
選任丙○○（女，民國○○○年○○月○○日生，身分證統一編
號：Ｚ000000000號）為被繼承人乙○○（男，民國○
○○年○月○日生，身分證統一編號：Ｚ000000000號
）之遺產管理人。
程序費用新臺幣壹仟元由被繼承人乙○○之遺產負擔。
  理  由
一、按「繼承開始時，繼承人之有無不明者，由親屬會議於1 個
    月內選定遺產管理人，並將繼承開始及選定遺產管理人之事
    由，向法院報明。」、「無親屬會議或親屬會議未於前條所
    定期限內選定遺產管理人者，利害關係人或檢察官，得聲請
    法院選任遺產管理人，並由法院依前項規定為公示催告。」
    、又「先順序繼承人均拋棄其繼承權時，由次順序之繼承人
    繼承，其次順序之繼承人有無不明或第四順序之繼承人均拋
    棄其繼承權者，準用關於無人承認繼承之規定。」，民法第
    1177條、第1178條第2 項、第1176條第6 項分別定有明文。
二、本件聲請意旨略以：聲請人與被繼承人乙○○間拍賣抵押物
    強制執行事件，業經本院民事執行處以96年度執字第101755
    號拍定在案，詎被繼承人乙○○於民國96年7 月18日死亡，
    其繼承人均已向法院聲明拋棄繼承，稅捐稽徵機關因無納稅
    義務人可核課土地增值稅致拍賣案款無以分配，聲請人之債
    權無法獲得清償，而丙○○為被繼承人之姊姊，雖已向法院
    聲明拋棄繼承權在案，惟據其表明願意擔任本件遺產管理人
    ，為保障聲請人債權之行使，爰依法狀請本院指定丙○○為
    本件遺產管理人等語。
三、經查：
  (一)聲請人主張之前揭事實，業據其提出本院民事執行處98年2
    月20日雄院高96執維字第101755號通知、本院97年3 月18日
    雄院高96繼協字第1983號拋棄繼承准予備查通知、本院96年
    8 月6 日96年度繼字第1983號拋棄繼承准予備查通知、被繼
    承人乙○○之繼承系統表、泛亞商業銀行房屋抵押貸款總約
    定書、聲請人之債權計算書、債權讓與證明書、台灣新生報
    全國版廣告新聞紙、本院民事執行處97年8 月22日雄院高96
    執維字第101755號函、本院民事執行處97年10月21日雄院高
    96執維字第101755號通知、高雄市稅捐稽徵處鼓山分處97年
    9 月1 日高市稽鼓地字第0978220570號函等件各1 份及戶籍
    謄本3 紙為證，並經本院依職權調取本院96年度繼字第1983
    號拋棄繼承權卷宗核閱屬實，堪信為真實。
  (二)聲請人既對被繼承人有債權存在，為其債權人，自應屬利害
    關係人無訛。又被繼承人之繼承人均已依法拋棄繼承，復查
    無其他合法繼承人存在，揆諸前揭規定，自應準用關於無人
    承認繼承之規定，參以其親屬會議並未於死亡發生之日起1
    個月內為其選定遺產管理人並呈報本院，是聲請人以利害關
    係人之地位，向本院聲請選任遺產管理人，自屬有據。
  (三)本院審酌：被繼承人乙○○前揭現存繼承人既均已依法拋棄
    繼承，可知顯已不願再與被繼承人之遺產有何糾葛，本無義
    務就其遺產再為管理；然本院函詢被繼承人之姊姊丙○○是
    否願擔任本件遺產管理人，經陳報願意擔任，有同意書1 紙
    附卷可稽，爰選任丙○○為本件遺產管理人。另因本件被繼
    承人之全部繼承人均拋棄繼承，而「準用」無人承認繼承之
    規定，與繼承人有無不明之情形尚屬有間，是民法第1178條
    第1 項關於承認繼承之公示催告，即無準用之餘，附此敘明
    。
四、依非訟事件法第157 條、第24條第1 項，裁定如主文。
中    華    民    國    98    年     8    月    24    日
                  家事法庭  司法事務官  任士慧
上為正本係照原本作成。
如對本裁定抗告，須於裁定送達後10日之不變期間內，向本院提
出抗告狀，並繳納抗告費新臺幣1,000 元。
中    華    民    國    98    年     8    月    24    日
                            書  記  官  葉正昭


司法院資訊處製作；財團法人民間司法改革基金會備份。
